【裁判字號】    95,小上,27
【裁判日期】    951107
【裁判案由】    損害賠償
【裁判全文】
臺灣板橋地方法院民事判決              95年度小上字第27號
上  訴  人  鐵元素有限公司
法定代理人  丙○○
訴訟代理人  甲○○
被上訴人    乙○○
上列當事人間請求損害賠償事件，上訴人對於中華民國95年3 月
7 日臺灣板橋地方法院板橋簡易庭94年度板小字第3533號第一審
判決提起上訴，本院判決如下：
    主      文
上訴駁回。
第二審訴訟費用新台幣壹仟伍佰元由上訴人負擔。
    理      由
甲、程序上理由：
一、上訴人未於言詞辯論期日到場，核無民事訴訟法第386 條各
    款所列情形，爰依被上訴人聲請，由其一造辯論而為判決。
二、按對於小額程序第一審判決之上訴，非以其違背法令為理由
    ，不得為之，民事訴訟法第436 條之24第2 項定有明文。所
    謂判決違背法令係指判決不適用法規或適用不當者而言。且
    依同法第436 條之25規定，上訴狀內應記載上訴理由，並表
    明原判決所違背之法令及其具體內容，以及依訴訟資料可認
    為原判決有違背法令之具體事實。查：
    (一)上訴人提起本件上訴指陳：「本件言詞辯論庭僅有一次，
      上訴人因行政上疏失問題而錯失開庭期日，方致使鈞院前
      於判決內容中指稱上訴人因未到庭且未備書狀而認上訴人
      對原告所主張之事實有自認之情事，惟上訴人於調解庭或
      律師函中均有明白表示否認原告主張之情事，且上訴人於
      前開陳報狀中亦有明白否認原告主張之情事，綜上，鈞院
      以上訴人未到庭而判決上訴人自認原告所主張之事實，顯
      然於法不合。」等語，已就原審判決認其就被上訴人主張
      有於民國94年3 月10日要求上訴人於3 日內改善其工作及
      依約履行之事實，已於相當時期受合法通知，而於最後言
      詞辯論期日不到場，亦未以書狀爭執，應適用民事訴訟法
      第280 條第3 項準用同條第1 項之規定，發生視同自認之
      效果，有適用法規不當之情事詳為指摘，經核與上開規定
      尚無不合，應認本件上訴為合法，先予指明。
    (二)又按當事人對於他造主張之事實，於言詞辯論時不爭執者
      ，視同自認。但因他項陳述可認為爭執者，不在此限。當
      事人對於他造主張之事實，已於相當時期受合法之通知，
      而於言詞辯論期日不到場，亦未提出準備書狀爭執者，準
      用第一項之規定。但不到場之當事人係依公示送達通知者
      ，不在此限。民事訴訟法第280 條第1 項、第3 項定有明
      文。又此一規定於小額訴訟程序亦準用之，此觀諸同法第
      436 條之23準用第436 條第2 項之規定即明。本件原審判
      決以：上訴人雖於民國94年3 月10日上午再度前往被上訴
      人位於台北市北投區○○○路2 號工地施作樓梯工程，惟
      因所運送之欄杆顏色與約定不符及鍛鐵材料有生鏽之情形
      ，且先前已裝設之鍛造欄杆亦有脫漆、生鏽等瑕疵迄未修
      補，被上訴人因此不同意上訴人繼續施工，並要求上訴人
      於3 日內改善其工作及依約履行，其中被上訴人有要求上
      訴人於3 日內改善其工作及依約履行部分之事實，上訴人
      已於相當時期受合法通知，而於最後言詞辯論期日不到場
      ，亦未以書狀爭執，依上開民事訴訟法第280 條第3 項之
      規定，應視同自認，並以上訴人既未於3 日內改善及履行
      ，則被上訴人依照民法第493 條、第497 條之規定，委請
      訴外人雅高木業有限公司（下稱雅高公司）修繕並完成後
      續工程後，請求上訴人負擔因而所支出之費用及損害，自
      屬有據等語，為其判斷基礎。惟查，被上訴人係於原審95
      年1 月23日言詞辯論期日提出民事準備書狀，始主張於94
      年3 月10日有要求上訴人於3 日內改善其工作及依約履行
      等語，此有民事準備書狀1 份附於原審卷可稽。上訴人於
      該次言詞辯論期日並未到場，原審卷內復查無上開民事準
      備書狀繕本曾寄送與上訴人之證明，則原審判決遽以上訴
      人已於相當時期受合法通知，而於最後言詞辯論期日不到
      場，亦未以書狀爭執，認依上開民事訴訟法第280 條第3
      項準用同條第1 項之規定，就上開事實應視同自認，即有
      違誤。上訴人據為上訴理由，於法有據，合先敘明。
乙、實體上理由
一、被上訴人主張：
    (一)緣被上訴人於93年間與上訴人簽定工程承攬契約，約定由
      上訴人承攬被上訴人位於台北市北投區○○○路2 號之鍛
      造扶手、柚木扶手及鍛造欄杆工程，並於契約中特別載明
      德國進口金屬專用漆、木扶手採順彎作法、室外熱浸鍍鋅
      防鏽處理、室內冷鋅防秀處理等事項，被上訴人則應給付
      上訴人工程款共計新台幣（下同）380,000 元，並於同年
      2 月16日簽訂成交單，被上訴人並同時給付定金120,000
      元與上訴人，剩餘尾款則約定於工程驗收後給付。
    (二)惟系爭工程進行中，就已完成之陽台鍛造欄杆部分之工程
      ，有出現油漆剝落、生鏽之情形，與成交單上約定鍛造欄
      杆須採「德國進口金屬專用漆，室外熱浸鍍鋅防鏽處理」
      等事項，顯有違背，復經被上訴人數次催告前來修復，上
      訴人均置之不理，並拒絕繼續施工，被上訴人因必要須修
      繕上開工程瑕疵，遂請雅高公司前來修繕，並完成後續工
      程，總共支出費用340,000 元，依法上訴人應償還修補費
      用及違約未完工之損害賠償責任。為此，爰本於承攬契約
      之法律關係提起本訴，求為判決上訴人應給付被上訴人
      80,000元（被上訴人給付與雅高公司之改善及繼續完成費
      用為340,000 元，但被上訴人與上訴人約定原應給付之工
      程款380,000 元，扣除已給付之定金120,000 元，尚應支
      付260,000 元，故於本件僅請求80,000元），及自本訴狀
      繕本送達翌日起至清償日止，按週年利率百分之5 計算之
      利息。原審為被上訴人全部勝訴之判決，並依職權宣告假
      執行，上訴人不服提起上訴，被上訴人則聲明：請求駁回
      上訴。
二、上訴人則以：
    (一)上訴人於93年2 月16日承攬被上訴人民宅鍛造工程，項目
      為鍛造扶手及鍛造欄杆工程。今鍛造欄杆於同年6 月先行
      完成，同年11月中旬經被上訴人通知，鍛造樓梯可施作，
      上訴人立即派員丈量，於93年12月初至94年1 月底2 個月
      期間加工製作。其間，被上訴人及其太太數次至上訴人工
      廠勘查，上訴人之加工製作作業員均照圖施工，被上訴人
      之太太亦多次更改圖型及反覆加裝花飾零件更改材質，造
      成上訴人施作困擾及加工成本，故上訴人需再追加工程款
      48,300元。被上訴人於工程施作期間亦多次向上訴人詢問
      費用及進度，故而上訴人得合理信賴上訴人對於變更設計
      、追加工程等情事應有足夠且明確之認知。惟被上訴人竟
      於鈞院全然否認有要求上訴人更改原設計圖之情事，顯見
      被上訴人故意將此一延誤工程及追加工程款之全部責任歸
      於上訴人，使上訴人除無法受領應得之追加工程款外，更
      因此須負擔被上訴人所支付之費用。
    (二)上訴人就鍛造欄杆有依約施以防鏽處理，惟因尚有鍛造扶
      手尚未完工，工人於施作工程時難免有碰撞之舉措，致使
      覆蓋於欄杆表面之防鏽措施亦隨之產生剝落現象，故系爭
      欄杆方產生油漆剝落、生鏽等情形。上訴人為表合作誠意
      ，亦於施作當時承諾被上訴人將於所有工程完工後，詳加
      處理欄杆油漆剝落生鏽等問題。被上訴人指摘上訴人未依
      約為防鏽處理，亦與事實有出入。
    (三)系爭工程於93年12月30日完成，但因等候業主確認顏色，
      尚未上漆。又因年關近，上訴人尋求業主同意先行發放工
      程款50% ，業主同意於94年1 月20日標會後匯款給上訴人
      ，但未依約發放，其是否有資金困擾亦未告知上訴人，導
      致上訴人不得不先行停工，於釐清事實再進行施工。上訴
      人於94年2 月18日收到徐大律師之來函，才得知被上訴人
      委託徐大律師處理本事件，而上訴人亦願意配合徐大律師
      將本工程儘速完成。經與徐大律師協調，上訴人於94年3
      月20日前將所有工程安裝、補漆修護完成，被上訴人需將
      尾款及追加款項支付與上訴人。上訴人依約於94年3 月10
      日上午前往被上訴人位於台北市北投區○○○路2 號工地
      施作樓梯工程，未料被上訴人竟不讓上訴人公司人員施作
      ，還將上訴人公司人員請回，原因是油漆顏色不符。但系
      爭工程樓梯之顏色是由被上訴人親至上訴人工廠調和出之
      顏色，也和上訴人公司工務經理梁大中一再確認，而今卻
      藉故阻撓，一再刁難，上訴人深覺其並無誠意要讓系爭工
      程順利完成，又再次造成上訴人人事成本負擔之增加，已
      無所適從。系爭欄杆有瑕疵未修復之情事，當屬不可歸責
      於上訴人之事由。
    原審為上訴人敗訴之判決，上訴人不服，提起上訴，並聲明
    ：(一)原判決廢棄。(二)被上訴人在第一審之訴駁回。
三、查被上訴人主張兩造於93年間簽定工程承攬契約，約定由上
    訴人承攬其位於台北市北投區○○○路2 號之鍛造扶手、柚
    木扶手及鍛造欄杆工程，並於契約中特別載明「德國進口金
    屬專用漆」、「木扶手採順彎作法」、「室外熱浸鍍鋅防鏽
    處理」、「室內冷鋅防秀處理」等事項。惟於工程進行中，
    上訴人所製作之陽台鍛造欄杆部分之工程，有出現油漆剝落
    、生鏽之情形，並被上訴人為修繕上開欄杆工程之瑕疵，遂
    請雅高公司前來修繕，並完成後續工程等情，業據其提出成
    交單、估價單、雅高公司之估價單等之影本各1 件、陽台鍛
    造欄杆工程出現油漆剝落、生鏽情形之照片18幀等附於原審
    卷為證，且為上訴人所不爭執，堪信為真實。
四、上訴人雖抗辯：系爭陽台欄杆工程完成後，因另有鍛造扶手
    工程待施工，工人施工時不慎碰撞致系爭鍛造欄杆防鏽措施
    剝落而生鏽云云，惟上訴人所施作之陽台鍛造欄杆部分之工
    程，確有出現欄杆油漆剝落、生鏽之瑕疵乙情，業據被上訴
    人提出照片18幀為證，有如前述。觀諸上開照片，該欄杆上
    雕花造型部分極多處出現嚴重脫漆、生鏽之現象，與遭碰撞
    僅特定部位油漆脫落、生鏽之情有間，顯係上訴人防鏽處理
    不當所致，上訴人上開抗辯，與事實不符，已難採取。況且
    ，該鍛造扶手工程，亦係上訴人所承作，其所使用之工人於
    施工時不慎撞及欄杆致油漆脫落，自亦屬可歸責於上訴人之
    事由，上訴人亦無從執之減免責任。上訴人雖又抗辯：其有
    於95年3 月10日前往修補，但遭被上訴人拒絕等語，惟按債
    權人對於已提出之給付，拒絕受領者，固自提出時起負遲延
    責任，但主張債權人應負遲延責任之債務人，就債權人拒絕
    受領給付之事實，有舉證之責任。最高法院著有21年上字第
    824 號判例意旨可資參照。查被上訴人係因上訴人於95 年3
    月10日所交付之鍛造樓梯，亦有油漆顏色不符且生鏽等不符
    契約本旨之情事，乃拒絕受領，業據被上訴人陳明，而上訴
    人就其於95年3 月10日有依債之本旨提出給付，經被上訴人
    拒絕受領，並未舉證以為證明，則其抗辯：系爭欄杆脫漆、
    生鏽之瑕疵迄未修補，係因被上訴人拒絕受領所致，為不可
    歸責於上訴人之事由，亦不足採取。
五、按工作進行中，因承攬人之過失，顯可預見工作有瑕疵或有
    其他違反契約之情事者，定作人得定相當期限，請求承攬人
    改善其工作或依約履行。承攬人不於前項期限內，依照改善
    或履行者，定作人得使第三人改善或繼續其工作，其危險及
    費用，均由承攬人負擔。民法第497 條定有明文。查被上訴
    人主張於工程進行中發現上訴人所施作之陽台鍛造欄杆部分
    之工程，有出現油漆剝落、生鏽之瑕疵，經委請建大法律事
    務所以94年2 月2 日律師函催告上訴人收受信函後5 日內修
    復，上訴人於收受函件後即傳真予建大法律事務所及被上訴
    人，表明：「經與貴事務所協調本公司於94年3 月20日將所
    有工程按裝、補漆修護完成，於當日修護完成，業主乙○○
    先生需將尾款及追加款項支付予鐵元素有限公司」等語，亦
    據被上訴人提出催告上訴人修補之律師函及回執、傳真函之
    影本各1 件分別附於原審卷及本院卷第49頁為證。又上訴人
    雖於94年3 月10日上午有前往被上訴人位於台北市北投區○
    ○○路2 號工地施作樓梯工程，惟系爭瑕疵迄仍未修補完成
    ，亦為兩造所不爭執，依照前開法條意旨，則被上訴人委請
    雅高公司進行修繕且完成後續工程，並請求上訴人負擔因而
    所支出之費用，自屬有據。又被上訴人使雅高公司改善及繼
    續完成工作，因而支出費用340,000 元乙節，除有估價單之
    影本1 紙附於原審卷外，並據提出統一發票之影本1 紙附於
    本院卷第64頁可稽（上訴人於原審就被上訴人主張其使雅高
    公司改善及繼續完成工作，因而支出費用340,000 元乙節，
    均未為爭執，嗣於本院再提出民事上訴理由(二)狀，爭執被上
    訴人是否有實際支出340,000 元，已屬新防禦方法之提出，
    依民事訴訟法第436 條之28前段之規定，本院自得不予審究
    ）。從而，被上訴人依民法第497 條之規定，請求上訴人給
    付其委請雅高公司修繕及完成工作之費用80,000元（被上訴
    人給付與雅高公司之改善及繼續完成費用為340,000 元，但
    其主張與上訴人約定原應給付工程款380,000 元，扣除已付
    之120,000 元，尚應支付260,000 元，故於本件僅就80,000
    元為請求），及自起訴狀繕本送達之翌日即94年11月9 日起
    至清償日止，按週年利率百分之5 計算之利息，為有理由，
    應予准許。原審為被上訴人勝訴之判決，並依職權宣告假執
    行，理由雖有不同，但結論相同。上訴意旨指摘原判決不當
    ，求予廢棄改判，為無理由，應予駁回。
六、本件事證已臻明確，兩造其餘攻擊、防禦方法及舉證，經本
    院審酌後，認對於判決結果均無影響，爰不一一論述。
七、本件第二審訴訟費用額1500元，應由上訴人負擔，爰確定如
    主文第二項所示。
八、結論：本件上訴為無理由，依民事訴訟法第436 條之32第2
    項、第1 項、第449 條、第78條、第436 條之19第1 項，判
    決如主文。
中    華    民    國    95    年    11    月    7     日
                  民事第二庭 審判長法  官  梁宏哲
                                   法  官  鍾啟煌
                                   法  官  陳麗玲
以上正本係照原本作成
本件不得上訴
中    華    民    國    95    年    11    月    7     日
                                   書記官  陳玉心


司法院資訊處製作；財團法人民間司法改革基金會備份。
